【裁判字號】    98,裁,2467
【裁判日期】    981022
【裁判案由】    建築執照
【裁判全文】
最  高  行  政  法  院  裁  定
                                      98年度裁字第2467號
聲  請  人  華嚴建設有限公司
代  表  人  甲○○
上列聲請人因與相對人臺南市政府間建築執照事件，對於中華民
國97年10月30日本院97年度裁字第4888號裁定，聲請再審，本院
裁定如下：
    主  文
再審之聲請駁回。
再審訴訟費用由聲請人負擔。
    理  由
一、按對於同一事件之高等行政法院及最高行政法院所為判決同
    時本於行政訴訟法第273條第1項第9款至第14款以外之法定
    事由提起再審之訴者，由最高行政法院合併管轄；但對於高
    等行政法院判決提起上訴，而經最高行政法院認上訴為不合
    法以裁定駁回，對於該高等行政法院判決提起再審之訴者，
    無論本於何種法定再審事由，仍應專屬原高等行政法院管轄
    。又當事人向最高行政法院提起上訴，是否合法，係屬最高
    行政法院應依職權調查裁判之事項，聲請人對最高行政法院
    以其上訴為不合法而駁回之裁定，以發見未經斟酌之證物為
    由聲請再審，依行政訴訟法第283條準用同法第275條第1項
    之規定，專屬最高行政法院管轄，不在同條第3項規定之列
    。本院民國95年8月份庭長法官聯席會議在案。次按對於確
    定裁定聲請再審，依行政訴訟法第283條準用同法第277條第
    1項第4款之規定，必須表明再審理由及關於再審理由並遵守
    不變期間之證據。所謂表明再審理由，必須指明確定裁定有
    如何合於行政訴訟法第273條所定再審事由之具體情事，始
    為相當，倘僅泛言有再審事由而無具體情事者，仍難謂已合
    法表明再審事由，所為再審之聲請，即屬不合法。
二、緣聲請人代表人甲○○於82年10月28日與訴外人張凝華簽訂
    工程契約，承攬張凝華所有坐落臺南市○○區○段1小段95
    、97及101地號等3筆土地（下稱系爭土地）興建彭凝大樓（
    下稱系爭建物）之工程，並委託甲○○代其向相對人申請建
    造執照事宜，詎甲○○趁受託辦理申請建造執照之際，竟於
    83年5月22日委由高雄市○○○路269號鄭正欽建築師事務所
    內不知情之不詳姓名職員填載張凝華名義之土地使用權同意
    書，並委由不知情之人所偽造之張凝華印章蓋於該同意書上
    ，而偽造張凝華同意甲○○在系爭土地上建造系爭建物1棟
    之土地使用權同意書，持以向相對人申請以甲○○為起造人
    之建造執照，致相對人將此不實之事項登載於職務上所掌之
    建造執照公文書，而於83年10月21日發給起造人甲○○之83
    南工造字第2494號建造執照。而甲○○又於84年12月28日，
    在鄭正欽建築師事務所內，委由不知情之不詳姓名職員，填
    載系爭建物起造人變更為聲請人之土地使用權同意書，並蓋
    用先前偽造之張凝華印章於該同意書，而偽造張凝華同意變
    更起造人為聲請人之土地使用權同意書，再持以向相對人申
    請，致相對人於85年2月7日發給另一紙變更後以聲請人為起
    造人名義之建造執照（執照號碼同為執照83南工造字第2494
    號，下稱系爭建造執照。）於系爭建物完成後，相對人於86
    年12月22日依聲請人申請核發(86)南工使字第1571號使用執
    照（下稱系爭使用執照）在案。嗣經張凝華發現後，訴請臺
    灣臺南地方法院檢察署檢察官呈請臺灣高等法院檢察署移轉
    臺灣高雄地方法院檢察署檢察官偵查起訴，並經最高法院94
    年台上字第3131號刑事判決甲○○有罪確定在案。相對人乃
    以95年1月12日南市工建字第0940110990號函通知甲○○於2
    個月內補齊張凝華之正確土地使用權同意書，甲○○據此補
    附張凝華85年5月29日土地使用權同意書影本及80年11月15
    日印鑑證明書影本，經相對人審查，認非屬建築法第30條之
    土地權利證明文件，乃以95年8月9日南市工建字第
    09531056590號函通知聲請人，撤銷系爭建造執照，另又以
    95年9月26日南工使字第09531078980號函撤銷系爭使用執照
    。聲請人不服提起訴願，遭決定駁回後，遂提起行政訴訟，
    求為判決訴願決定及原處分均撤銷，案經原審法院判決駁回
    ，提起上訴，復遭本院97年度裁字第4888號裁定駁回上訴確
    定在案。茲聲請人主張該裁定有行政訴訟法第273條第1項第
    13款及第14款之再審事由，聲請再審。
三、本件聲請人建築執照事件，循序提起行政訴訟，為高雄高等
    行政法院（下稱原審）96年度訴字第405號判決駁回，聲請
    人不服，提起上訴，經本院97年度裁字第4888號裁定（下稱
    原裁定）以其上訴不合法予以駁回，聲請人不服，本於行政
    訴訟法第273條第1項第13款及第14款事由，對原審96年度訴
    字第405號判決及原裁定，向原審併提起再審，原審則將原
    裁定之部分移送至本院審理，依前揭本院95年8月份庭長法
    官聯席會議決議意旨，本院就此部分自有管轄權，合先敘明
    。
四、本件聲請人聲請再審意旨略謂：系爭彭凝大樓之起造人由甲
    ○○過戶為聲請人，確經訴外人張凝華本人同意，此觀張凝
    華於85年5月29日提出之「土地使用同意書」係以其印鑑章
    蓋章出具、86年3月20日張凝華與聲請人出具之同意書及鄭
    曉東之兩封律師函及王成彬律師見證之同意書等資料即明，
    而該等證據或為聲請人於前審時即已提出，且為足以影響原
    判決之重要證物，惟前審判決漏未斟酌，或為經斟酌即可為
    較有利於聲請人判決之新證物，故構成行政訴訟法第273條
    第1項第14款及13款之再審理由。且系爭執照之核發因歷經
    長久時間而未經撤銷，故已構成信賴基礎，相對人嗣再為撤
    銷，乃有違信賴保護原則，自屬無效云云。惟本件既係針對
    本院97年度裁字第4888號裁定聲請再審，是本院僅得審理上
    開裁定是否有再審之事由，逾越上述範圍部分即非本件所得
    審酌。而經查聲請人狀陳各節，僅係對於高雄高等行政法院
    以96年度訴字第405號判決所為之事實認定及法律見解再為
    爭執，然對於原裁定究有如何合於再審事由之具體情事，則
    未據敘明，依首開規定及說明，其聲請自非合法，應予駁回
    。
五、據上論結，本件聲請為不合法。依行政訴訟法第283條、第
    278條第1項、第104條、民事訴訟法第95條、第78條，裁定
    如主文。
中    華    民    國    98    年    10    月    22    日
                    最高行政法院第七庭
                        審判長法官  藍  獻  林
                              法官  廖  宏  明
                              法官  張  瓊  文
                              法官  姜  素  娥
                              法官  林  文  舟
以  上  正  本  證  明  與  原  本  無  異
中    華    民    國    98    年    10    月    22    日
                              書記官  阮  思  瑩


司法院資訊處製作；財團法人民間司法改革基金會備份。
